臺灣高等法院刑事裁定
110年度毒抗字第246號
抗  告  人  
即  被  告 丁苡宸



上列抗告人因違反毒品危害防制條例案件，經檢察官聲請送觀察
、勒戒，不服臺灣士林地方法院中華民國110年1月26日（110 年
度毒聲字第67號），提起抗告，本院裁定如下：
    主  文
抗告駁回。
    理  由
一、抗告意旨略以：抗告人即被告自始坦承犯行，犯後態度良好
    ，因無正當職業，價值觀偏差，加上好奇心，至染上吸毒惡
    習，今痛下決心改變作息及環境，目前投入匯豐汽車習得一
    技之長，請再給予戒癮治療機會及緩起訴處分云云。　　
二、檢察官聲請意旨略以：被告甲○○基於施用第二級毒品甲基安
    非他命之犯意，於民國109年10月17日下午5時35分許回溯96
    小時內之某時，在不詳地點，施用第二級毒品甲基安非他命
    1次。嗣於109年10月17日下午5時35分許，因被告名列固定
    採尿之調驗人口為警通知到案，經被告同意採其尿液送驗，
    結果呈安非他命、甲基安非他命陽性反應。爰依毒品危害防
    制條例第20條第3項、第1項及觀察勒戒處分執行條例第3條
    第1項規定，聲請裁定將被告送勒戒處所觀察、勒戒等語。
三、按毒品危害防制條例於108年12月17日修正，並於109年1月1
    5日公布，該條例第20條第3項自公布後6個月施行（毒品危
    害防制條例第36條後段參照），修正前毒品危害防制條例第
    20條第3項規定：「依前項規定為觀察、勒戒或強制戒治執
    行完畢釋放後，5年後再犯第10條之罪者，適用本條前2項之
    規定。」，修正後毒品危害防制條例第20條第3項則規定：
    「依前項規定為觀察、勒戒或強制戒治執行完畢釋放後，3 
    年後再犯第10條之罪者，適用前2項之規定。」；又108年12
    月17日修正之條文施行前犯第10條之罪，於修正施行後，依
    下列規定處理：二、審判中之案件，由法院或少年法院（地
    方法院少年法庭）依修正後規定處理（毒品危害防制條例第
    35條之1第2款前段參照）。　　
四、又按犯毒品危害防制條例第10條之罪者，檢察官應聲請法院
    裁定，或少年法院（地方法院少年法庭）應先裁定，令被告
    或少年入勒戒處所觀察、勒戒，其期間不得逾2月，毒品危
    害防制條例第20條第1項定有明文。前開觀察、勒戒之規定
    ，乃導入一療程觀念，針對受處分人將來之危險所為預防、
    矯治措施之保安處分，目的係在戒除行為人施用毒品身癮及
    心癮之措施，以達教化與治療之目的，其立法意旨在幫助施
    用毒品者戒毒，性質非屬懲戒行為人。而毒品危害防制條例
    第24條第1項規定「附命完成戒癮治療之緩起訴處分」(下稱
    「附命緩起訴」）程序（109年1月15日修正公布之同條項規
    定，尚未施行），依現行實務見解，犯同條例第10條第1項
    、第2項之施用第一級或第二級毒品罪者，如已完成「附命
    緩起訴」之戒癮治療，事實上已接受等同「觀察、勒戒或強
    制戒治」執行完畢釋放之處遇，則如於同條例第23條第2項
    所定「3年」内，再犯施用第一級或第二級毒品罪，顯現其
    再犯率甚高，原規劃之「附命緩起訴」完成戒癮治療制度功
    能無法發揮成效，已無再次接受「觀察、勒戒或強制戒治」
    處遇之必要，自應依該條例第23條第2項規定之相同法理，
    逕行追訴（提起公訴或聲請簡易判決處刑），而無再依該條
    例第20條第1項重行聲請觀察、勒戒或強制戒治之必要，且
    此經「附命緩起訴」，應以經「附命緩起訴」並「完成戒癮
    治療」後，起算該「3年」内再犯之期間（最高法院109年度
    台非字第76號、第77號判決意旨參照)。參酌毒品危害防制
    條例第20條之立法理由，施用毒品者未完成「附命緩起訴」
    之戒癮治療，緩起訴處分後經撤銷，其緩起訴處分並未完成
    ，自不得解為等同「觀察、勒戒」之處遇已完成，即不得認
    其事實上已接受等同「觀察、勒戒或強制戒治」執行完畢釋
    放之處遇，自無從依此起算3年之再犯期間。　　
五、經查：　
　㈠被告甲○○未曾因施用毒品案件經送觀察、勒戒或強制戒治，
    然於106年間因施用毒品案件，經臺灣臺北地方檢察署檢察
    官於107年2月5日以106年度毒偵字第4764號為附命戒癮治療
    之緩起訴處分，緩起訴期間為107年3月2日至109年3月1 日
    ，嗣因被告未依規定完成戒癮治療，而再犯施用第一級毒品
    案件，經檢察官以108年度撤緩字第4號撤銷該緩起訴處分，
    並以107年度毒偵字第522號提起公訴，現另案繫屬中，有10
    6年度毒偵字第4764號緩起訴處分書、108年度撤緩字第4號
    撤銷緩起訴處分書、本院被告前案紀錄表可參。
　㈡本件被告於偵查中自承其於109年10月國慶日連假某時段，在
    其位於臺中市○區○○路000巷0號3樓之8之居所內，以將第二
    級毒品甲基安非他命摻入香菸內點燃吸食之方式，施用甲基
    安非他命1次等情不諱（見毒偵字第128號卷第37、39頁），
    且有應受尿液採驗人尿液檢體採集送驗紀錄、列管人口基本
    資料、臺灣尖端先進生技醫藥股份有限公司109年11月3日濫
    用藥物檢驗報告各1份在卷可稽（見毒偵卷第7至9 、11、13
    頁）。而尿液初步檢驗係採用免疫學分析法，由於該分析法
    對結構類似之成分，亦可能產生反應，故初步檢驗呈陽性反
    應者，需採用另一種不同分析原理之檢驗方法進行確認，經
    行政院衛生署認可之檢驗機構則採用氣象層析質譜儀（GC/M
    S）分析法，以氣象層析質譜儀分析法進行確認者，均不致
    產生偽陽性反應，此據行政院衛生署管制藥品管理局92年6
    月20日管檢字第0920004713號函可憑，足見上揭台灣檢驗科
    技股份有限公司所使用之檢驗方法已可完全排除毒品偽陽性
    之干擾，其檢驗結果堪以採信；又甲基安非他命經口服投與
    後，約70％於24小時內自尿中排出，約90％於96小時內自尿中
    排出，而由於目前國內尿液中甲基安非他命之檢驗，僅為鑑
    定是否呈陽性反應，尚未定其含量，且甲基安非他命成分之
    檢出，與其投與方式、投與量、個人體質、採尿時間與檢測
    之精密度等諸多因素有關，因此僅憑尿液中呈安非他命陽性
    反應，並無法確實推算吸食時間距採集時間之長短，惟依上
    述資料推斷，最長可能不會超過4日，此據行政院衛生署藥
    物食品檢驗局81年2月8日（81）藥檢壹字第001156號函文函
    釋甚明。被告於109年10月15日下午17時35分許所採尿液送
    驗結果確有甲基安非他命陽性反應，且檢驗之安非他命濃度
    達7000NG/ML、甲基安非他命濃度達41860NG/ML，均遠高於
    閾值500NG/ML，足認被告施用毒品之時間係於採尿前4日即1
    09年10月11日，益見其於偵查中出於任意性之自白應與事實
    相符，洵堪採信，被告施用第二級毒品甲基安非他命之犯行
    ，可以認定。至聲請意旨認被告係於109年10月17日下午5時
    35分許回溯96小時內某時施用甲基安非他命，及於109年10
    月17日下午5時35分許為警採尿云云，與前引應受尿液採驗
    人尿液檢體採集送驗紀錄所載採尿時間為「109年10月15日
    下午5時35分許」、被告偵訊時供稱：其係於國慶日連假施
    用甲基安非他命等語不符，聲請意旨顯有疏誤，本院逕予更
    正，併此敘明。
　㈢被告於106年間因施用毒品案件，經檢察官為附命完成戒癮治
    療之緩起訴處分，惟該緩起訴處分，嗣經同署撤銷並起訴(1
    08年度撤緩字第4號），揆諸前揭規定說明，此附命戒癮治
    療既無法等同「觀察、勒戒或強制戒治」之處遇，則被告本
    案施用毒品前既未曾經送觀察、勒戒或強制戒治，依前開說
    明，即應令觀察、勒戒。
　㈣本院審核上開卷證資料，認原審依檢察官之聲請，裁定抗告
    人施用第二級毒品，應送勒戒處所觀察、勒戒，經核並無不
    合。抗告人並未提出任何證據證明其係於犯罪未發覺前，已
    自動向行政院衛生署指定之醫療機構請求治療，自無毒品危
    害防制條例第21條第1項規定適用之餘地。又毒品危害防制
    條例第24條規定，檢察官是否給予被告戒癮治療之機會，屬
    檢察官之職權，是本件檢察官未依毒品危害防制條例第24條
    ，改以緩起訴處分方式轉介毒品施用者前往醫療院所治療即
    「檢察官依職權給予被告為附命完成戒癮治療之緩起訴處分
    」，此非本院所得審酌之事項。本件抗告意旨主張已悔改，
    請求改以戒癮治療等情，並非可免除觀察、勒戒之法定事由
    ，於法自屬無據。本件抗告為無理由，應予駁回。　　
據上論斷，應依刑事訴訟法第412條，裁定如主文。
中　　華　　民　　國　　110 　年　　2 　　月　　25　　日
　　　　　　　　　刑事第十七庭  審判長法　官  鄭水銓 
　　　　　　　　　　　　　　　　　　  法　官  李世華
　　　　　　　　　　　　　　　　　　  法　官  黃雅芬
以上正本證明與原本無異。
不得再抗告。
                                      書記官  鄭雅云
中　　華　　民　　國　　110 　年　　2 　　月　　26　　日